臺灣高等法院刑事判決　　　　　　 93年度上更(二)字第538號
　　上　訴　人　臺灣臺北地方法院檢察署檢察官
　　上　訴　人
　　即　被　告　未○○
　　　　　　　　酉○○
　　上二人共同
　　選任辯護人　彭上華律師
　　上　訴　人
　　即　被　告　丙○○
　　　　　　　　壬○○
　　　　　　　　卯○○
　　　　　　　　巳○○
　　上四人共同
　　選任辯護人　趙國生律師
　　上　訴　人
　　即　被　告　午○○
　　選任辯護人　舒正本律師
　　　　　　　　余梅涓律師
　　上　訴　人
　　即　被　告　寅○○
　　　　　　　　辛○○
　　　　　　　　庚○○
　　　　　　　　癸○○
　　上四人共同
　　指定辯護人　本院公設辯護人　甲○○
上列上訴人因被告盜匪等案件，不服臺灣臺北地方法院86年度訴
字第1936號，中華民國87年9月3日第一審判決（起訴案號：臺灣
臺北地方法院檢察署86年度偵字第15726號、第18366號；移送併
辦案號：臺北地方法院檢察署86年度偵字第27574號），提起上
訴，經判決後，由最高法院第二次發回更審，本院判決如下：
    主  文
原判決關於未○○、寅○○、辛○○、壬○○、賴俊洲、卯○○
、丙○○、酉○○、庚○○、巳○○、癸○○部分均撤銷。
寅○○共同以犯詐欺罪為常業，累犯，處有期徒刑參年拾月。
壬○○共同以犯詐欺罪為常業，處有期徒刑參年捌月。
午○○共同以犯詐欺罪為常業，處有期徒刑肆年。
卯○○、癸○○、辛○○共同以犯詐欺罪為常業，各處有期徒刑
肆年陸月。
丙○○共同以犯詐欺罪為常業，處有期徒刑肆年捌月。
酉○○共同以犯詐欺罪為常業，處有期徒刑伍年肆月。
未○○共同以犯詐欺罪為常業，累犯，處有期徒刑肆年拾月。
巳○○共同以犯詐欺罪為常業，處有期徒刑肆年拾月。
庚○○共同以犯詐欺罪為常業，處有期徒刑參年肆月。
扣案如附表一所示之物均沒收。
    事  實
一、未○○於民國（下同）78年10月2日因傷害致死案件，經臺
    灣板橋地方法院判處有期徒刑8年，嗣經減為有期徒刑4年，
    於82年2月21日執行完畢；寅○○於84年間因竊盜案件，經
    臺灣士林地方法院判處有期徒刑10月，於85年9月1日執行完
    畢。緣賴永川（綽號「大仔」，業經判決應執行有期徒刑7
    年2月確定在案）自80年間起，意圖為自己不法之所有，夥
    同綽號「阿文」、「添進」、「阿春」、「錦仔」、「紅毛
    仔」、「美美」、「水猴」等不詳姓名年籍成年之人，及自
    82年間起與酉○○（綽號「阿玉」）、84年10月間起與巳○○、85年間起與未○○、丙○○（綽號「阿法」）、卯○○
    （綽號「黃金」）、癸○○、午○○及辛○○（綽號「小螃
    蟹」）、86年間起與壬○○、庚○○（綽號「阿咪」）、寅
    ○○及黃得福（綽號「阿風」，業經判處有期徒刑3年4月確
    定在案）等人共謀基於為自己不法所有之犯意聯絡、行為分
    擔，由賴永川負責策畫，並分派任務，分二組進行，組成金
    光黨詐騙集團，由其中一人佯扮智能不足之傻子（如辛○○
    或巳○○或庚○○），一人尋找老邁可欺之對象（如酉○○
    或未○○），一人喬裝為計程車司機（如壬○○或丙○○）
    ，其餘之人則在後把風負責接應（如癸○○或寅○○或卯○○或午○○或黃得福），偶爾輪流更替，並藉附表一所示之
    行動電話與呼叫器相互聯繫，俟尋得對象後，即由其中一人
    或裝傻者佯裝向被害人問路（如問站牌、該如何搭乘公車、
    醫院、診所、舞廳、髮廊．．．等在何處），或以找帥哥跳
    舞為由，藉機搭訕，然後由另外一人稱該傻子愛亂花錢，身
    懷鉅款，家境富裕，買個麵包或吃碗麵即給新臺幣（下同）
    1千元不等之鉅資．．．等，祇要能拿出金錢給傻子看，該
    傻子即會送給被害人同等之金額，邀同被害人一起向該傻子
    取財行善或將傻子帶至安全處所，而佯裝傻子之人即乘隙出
    示所攜之鉅款，致被害人誤信為真，應允交付財物，再以同
    夥駕駛之計程車搭載被害人回家取款或拿存摺、定期存款存
    單後，至銀行、農會、郵局、合作金庫或其他金融機構提款
    ，俟提款後在車上，佯稱要將被害人所提出之金錢及傻子所
    有之金錢一併包妥後交付被害人，使人陷於錯誤而將財物交
    付，旋即趁機調包，詐取財物，所得則由賴永川等人朋分花
    用，且時間緊密反覆不斷恃以為生（詳細犯罪之時間、地點
    、被害人、詐得之財物，詳如附表二所示）。迨未○○、寅
    ○○、辛○○、壬○○及癸○○於86年6月24日在臺北市○○○路○段87號「全國加油站」處，以上述方法詐騙戌○○
    250萬元得逞，相隔數日之後前往臺南市並欲乘機在臺南市
    尋找目標行騙，於86年7月4日，為警在臺北市○○○路○段
    216 巷5號4樓賴永川承租處、臺北市○○路61巷20號3樓之5
    巳○○住處、臺南市○○○街9巷14號「豪悅飯店」等處，
    查獲賴永川、未○○、寅○○、辛○○、壬○○、午○○、
    卯○○、丙○○、酉○○、庚○○、巳○○及癸○○等人，
    並扣得附表一所示之物。
二、案經臺北市政府警察局文山第二分局移送臺灣臺北地方法院
    檢察署檢察官偵查起訴。
    理  由
一、訊據上訴人即被告未○○、寅○○、辛○○、壬○○、午○○、卯○○、丙○○、酉○○、巳○○、癸○○對於參與由
    賴永川負責策畫，並分派任務，組成之金光黨詐騙集團，向
    老邁可欺之對象詐取財物等事實，均供承不諱，惟均辯稱：
    渠等所參與之次數不多，部分告訴人之指訴不實，指認亦有
    誤，且渠等均非常業犯云云。另被告未○○、壬○○、辛○○、寅○○均辯稱：伊等僅參與附表編號65戌○○部分；被
    告卯○○辯稱：伊參與的案件有5次，有分到錢約有2次，伊
    只擔任把風工作，沒有與被害人直接接觸；被告巳○○辯稱
    ：伊僅參與3件，且嗣後已與被害人和解；被告丙○○辯稱
    ：伊僅參與5件，編號25號己○○○部分伊有參與，其餘均
    不在附表二上；被告酉○○辯稱：伊僅參與編號4、8、11、
    14、18、19、23、25、26、27、44、48號等12件，其餘伊均
    未參與云云；被告癸○○辯稱：伊僅參予1次，對象是誰伊
    並不知情，跟誰一起做伊也不知道，伊只是騎機車跟在後面
    云云。質之上訴人即被告庚○○則否認有參與上開金光黨之
    詐財行為。
二、經查：
（一）本案緣因臺北市政府警察局員警在調查被告許義順涉嫌非
      法持有槍械案件時，依法對被告丙○○、許義順電話監聽
      ，而在監聽電話中，得悉被告賴永川等金光黨詐騙集團後
      ，即依法對被告賴永川、未○○、寅○○、丙○○、卯○○、酉○○、巳○○、午○○、辛○○、癸○○、壬○○
      、庚○○電話監聽，而查悉賴永川等涉犯多起金光黨犯罪
      ，此有監聽錄音帶可參，依監聽電話中被告酉○○曾於
      86年5月26日詐騙被害人時之對話：「喂，阿州（誤載阿
      九），還沒出來，他在多遠」，午○○：「3百公尺再1條
      巷子進出約1百公尺長」，酉○○：「要注意哦，我的機
      子你知道嗎」午○○：「我知道，我進去有遇到他鄰居在
      看，我就不敢在裡面，我在巷口」，酉○○：「好啊，注
      意哦，再打我機子」，可見被告午○○確有與酉○○共同
      以金光黨手法詐騙被害人，要屬無疑。被告酉○○復於
      86 年5月27日詐騙被害人時與阿風通話稱：「我告訴你，
      你跟她看一下，她不會寫，你幫她寫一下。」，嗣其二人
      於86年6月23日亦曾通話聯絡，被告酉○○稱：「喂，阿
      風哦，明天如果沒下雨一樣7點嘛」阿風則稱：「對」，
      被告酉○○乃稱：「我要睡了，所以不要再打電話，確定
      了」，阿風答以：「對，一樣七點，就這樣了」，參以被
      告卯○○曾於86年6月24日與阿風聯繫：「喂，阿風哦，
      大仔走了嗎？」阿風稱：「走了」，足見綽號「阿風」之
      明，而綽號「阿風」之男子其後於86年7月2日酒後與人打
      架受傷住院時，曾由同案被告賴永川撥000000000電話與
      其母親聯絡乙節，亦有電話譯文紀錄附卷可參，經原審質
      之被告黃得福亦自承其彰化住處電話確為000000000號，
      且確有於該日受傷之事無訛，足見被告黃得福即為綽號「
      阿風」確有與被告賴永川等人共同詐騙被害人，亦可認定
      。
（二）同案被告賴永川係自80年間起，即先後夥同丙○○、卯○○、未○○、酉○○、巳○○、午○○、黃得福、寅○○
      、辛○○、癸○○、壬○○、庚○○及綽號「阿文」、「
      水猴」、「紅毛仔」、「錦仔」、「美美」等不詳姓名年
      同案被告賴永川於偵訊及原審法院調查時陳述綦詳。而被
      告酉○○自82年間起，即曾與賴永川共同詐騙他人財物乙
      節，亦經被告酉○○自白不諱，且有被害人龔呂月霞提出
      其於82年1月8日受酉○○詐騙後，偕同酉○○前往銀行提
      款之照片附卷可稽（詳原審卷第二卷第476頁），足見被
      告酉○○前自82年間起，即與賴永川基於共同之犯意聯絡
      詐騙被害人，洵堪認定。
（三）被告癸○○確有參與本案金光黨詐騙集團，業據被告癸○○於警訊、偵查及本院審理時（見本院93年11月19日、94
      年4月13日審判筆錄）坦承不諱，並經同案被告賴永川、
      未○○、壬○○、辛○○分別於警訊、偵查或原審調查時
      供述綦詳，又被告癸○○亦有參與附表二編號第65號戌○○案之詐財行為，亦據被告未○○供述在卷，且據被告未
      ○○供稱該案係由伊及壬○○、辛○○、癸○○、寅○○
      參與等語 (見本院更一審卷第118頁），被告辛○○於本
      院更一審調查時亦指證被告癸○○確有參與 (見同上卷第
      119頁），而被告未○○係於85年間參與賴永川為首的金
      光黨詐騙集團，其於本院審理時供稱本來並不認識被告癸○○，係加入後方認識等語（見本院93年11月19日準備程
      序筆錄），足見被告癸○○前自85年間即與未○○等參與
      詐騙被害人，且與被告未○○所述其係自85年間起與賴永
      川基於犯意聯絡以金光黨之手法詐騙被害人等語相符，故
      被告癸○○嗣後辯稱其僅參予1次云云，殊難憑採。至最
      高法院發回意旨雖提及被告癸○○曾於原審、本院上訴審
      及更一審時對其警詢、偵查之自白提出遭警方刑求及為求
      交保始供認犯罪之抗辯等情，惟被告癸○○就其所辯既未
      提出任何確據以實其說，且於本院審理時更已坦承其情無
      隱承認確有參予詐欺犯行，業如前述，是其先前所提出之
      刑求等抗辯核非屬實至明，附此敘明。
（四）被告庚○○確有參與附表二編號第40、42、49、55、57、
      58、60、62、63、66號之詐欺犯行，業據被害人指認無訛
      ，且編號63號之被害人丑○○於本院更一審調查時更到庭
      指認被告庚○○無訛 (見本院更一審卷第196頁），且被
      告庚○○於警訊中亦坦承有參與本案之金光黨詐騙集團(
      見偵字第15726號卷第53至55頁），而被告丙○○於本院
      審理時亦供稱其曾與被告庚○○一起行動，由被告庚○○
      扮弱智等語（見本院93年11月19日準備程序筆錄），是被
      告庚○○空言否認顯屬圖卸之詞，委無可採。
（五）被告巳○○前自84年10月間起即與賴永川等基於共同之犯
      意聯絡詐騙被害人，亦經被告巳○○陳述綦詳，且有巳○○所有載明犯罪時間、所得金額之記事簿影本資料附卷可
      佐。又被告卯○○係自85年7月間起、被告壬○○係自86
      年2月間起，被告午○○係自85年12月間起、被告庚○○
      係自86年3月間起，被告寅○○係自86年1月間起、被告未
      ○○係自85年間起先後與賴永川等基於共同之犯意聯絡，
      參與金光黨詐騙集團乙節，亦經被告卯○○等自承不諱，
      所述情節互核相符，且經核閱電話監聽錄音譯文無訛。再
      者，被告辛○○雖稱其係自86年2月間始加入金光黨犯罪
      組織云云，惟觀諸附表二編號第24號辰○○案，被害人辰
      ○○業已指認被告辛○○有參與本件詐財行為，其犯罪時
      間為85年9月5日，足見被告辛○○應係自85年9月間起即
      加入金光黨詐騙集團，要屬無疑，且被告辛○○於86年6
      月24日確曾夥同共同被告未○○、壬○○、寅○○、癸○○以金光黨之手法詐騙戌○○250萬元乙節，亦經共同被
      告未○○、壬○○、寅○○及癸○○等陳述綦詳，則被告
      辛○○所稱其每次詐騙皆無得逞云云，無非事後卸責之詞
      ，不足採信。
（六）被告丙○○、卯○○、未○○、酉○○、巳○○、午○○
      、寅○○、辛○○、癸○○、壬○○、庚○○等確有詐騙
      附表二所示之犯行，業據附表二所示之被害人申○○等人
      分別於偵查及原審調查時到庭陳述明確，並分別指認被告
      酉○○等人無訛 (各被害人指認之被告，詳見附表二「經
      被害人指認之被告」欄所示），衡諸常情，被告酉○○等
      人與被害人等素無怨隙，又互不相識，被害人要無挾怨誣
      指之理，且其等之指訴，與前述證據資料相符，足見被告
      酉○○等應有詐騙附表二所示之被害人。而依附表二所示
      之被害人指認之被告，被告未○○等人均有參與多件詐財
      行為，其等辯稱或僅參與1件，或僅參與4、5件，至多12
      件，或稱所參與者不在附表內，被告庚○○甚且否認參與
      犯案云云，顯均係避重就輕及卸責之詞，均難採信。
（七）另被告未○○、寅○○、辛○○、壬○○及癸○○等於86
      年6月24日在臺北市○○○路○段87號「全國加油站」處詐
      騙戌○○250萬元得逞後，因認詐騙行徑為人查悉，係於
      相隔數日之後始前往臺南市躲藏，到了南部第2天即86年7
      月4日就被警方查獲，並非於86年6月24日當日隨即南下躲
      藏等情，業據被告未○○、寅○○、壬○○、癸○○等於
      本院審理時一致供述無訛（見本院94年4月13日審程序筆
      錄），被告等既係於86年7月4日始為警於台南市查獲，則
      渠等於86年6月25日上午9時30分許在台北市○○路○段萬
      年公園向徐嬌詐騙10萬後，暨於86年6月26日猶在台北市
      ○○路○段向丑○○詐騙60萬元，迄86年7月初方前往臺南
      市躲藏，在時序上並無如最高法院發回意旨第二點所稱有
      何齟齬之處。
（八）按以自己共同犯罪之意思，參與實施犯罪構成要件以外之
      行為，或以自己共同犯罪之意思，事先同謀，而由其中一
      部分人實施犯罪之行為者，均為共同正犯，司法院大法官
      會議釋字第109號解釋可參。又共同實施犯罪行為之人，
      在合同意思範圍內，各自分擔犯罪行為之一部，相互利用
      他人之行為，以達其犯罪之目的者，即應對於全部所發生
      之結果，共同負責。查本案被告賴永川等金光黨詐騙集團
      皆係利用銀行上班期間，天無下雨之時出外詐騙被害人，
      由賴永川負責策畫，分派任務，且事前會以附表一所示之
      物約明集合時間、地點，俟作案完畢後亦會於當日返回賴
      永川承租處，由賴永川按喬裝角色之成數分配贓款，及將
      剩餘金額提撥為公款存入由賴永川所借用不知情之許義順
      帳戶，而其等詐騙區域係在臺北市、臺北縣及基隆市等地
      之情，亦經賴永川等陳述明確，且有卷附電話監聽錄音譯
      文附卷可佐，足見本案之金光黨詐騙集團之各成員均係受
      賴永川指揮調派並分贓，剩餘金額更提撥為公款存入許義
      順帳戶，各成員對於集團所為之每件詐財行為既分享其利
      益，被告未○○等人應屬共謀共同正犯，其等於參與之犯
      罪時間內對於各次之犯罪行為均為共犯。至本案各次之詐
      財行為，參與犯罪者有充當傻子，有喬裝計程車司機，有
      充當搭訕者，有在後把風者，人數不一，每組人員非完全
      固定，致被害人無從明確指認確實之犯罪行為人，加上事
      隔多時，所涉案件甚多，即使犯罪參與者亦無法明確肯定
      共同實施犯罪構成事實之行為者究係何人，致無從按各次
      列出犯罪共同行為人，惟因被告等為共謀共同正犯，在其
      所參與犯罪時間內對於各次之犯行應合同觀察而為責任之
      共擔即均應負共犯之責。另按刑法稱之常業犯，祇須賴某
      種犯罪為生活而有事實上之表現為以足，並不以專賴該犯
      罪為唯一生活依憑之必要，縱另尚有其他職業，仍無礙於
      常業犯之成立（最高法院82年台上字第1198號、83年台上
      字第1474號判決意旨參照）。被告未○○等人雖辯稱僅參
      與1次犯行或當時另有正當職業，並非常業犯云云，惟查
      被告等人所組成之金光黨詐騙集團於附表二犯罪之時間、
      地點向為數眾多被害人詐得鉅額財物，所得之財物皆由賴
      永川等人朋分花用，甚且將剩餘金額提撥為公款，本件被
      告等人詐騙行為時間緊密且反覆不斷，顯見渠等係以此為
      其日常從事之業務，並藉資謀生，被告等辯稱渠等非常業
      犯云云，顯不可採，此並兼釋明最高法院發回意旨(三)所質
      疑壬○○、癸○○、寅○○是否共同正犯及常業犯之情。
三、核被告未○○、寅○○、辛○○、壬○○、午○○、卯○○
    、丙○○、酉○○、庚○○、巳○○、癸○○等人長期反覆
    連續不斷以金光黨欺罔手段詐財賴以維生營業之行為，均係
    犯刑法第340條之常業詐欺罪。次查刑法第340條於民國88年
    2月3日修正公布，其併科罰金部分經修正為「得併科罰金5
    萬元以下罰金」，比較新舊法，以修正前刑法第340條有利
    於行為人，依刑法第2條第1項後段規定，自應適用行為時法
    。檢察官認被告係犯刑法第339條第1項之詐欺罪云云，自有
    未洽，起訴法條應予變更。被告酉○○自82年間起、被告巳
    ○○自84年10月間起、被告未○○、丙○○、卯○○、癸○○、午○○及辛○○自85年間起、被告壬○○、庚○○、寅
    ○○自86年間起，分別與賴永川、黃得福及綽號「阿文」、
    「添進」、「阿春」、「紅毛仔」、「錦仔」、「美美」、
    「水猴」等不詳姓名年籍成年男女間，各於犯罪時間內有犯
    意聯絡、行為分擔，均為共同正犯；被告未○○、寅○○有
    如事實欄所載之罪刑執行完畢，有臺灣高等法院檢察署刑案
    紀錄簡覆表各乙份作附卷可按，其等於5年之內再犯本案有
    期徒刑以上之罪，均為累犯，應依法加重其刑。
四、原審予以論罪科刑固非無見，惟查：(一)刑法第340條業於
    民國88年2月3日修正，原審未及比較適用；(二)原判決如附
    表三編號80（本判決附表三編號72）之被害人指認被告寅○○既有錯誤，即難認其指認被告酉○○為屬實在，乃原判決
    認該次犯行為酉○○所為即有違誤；(三)原判決既認其附表
    三編號81至90部分並非被告未○○等所為並於理由欄內詳為
    論述，但竟列入附表二作為其等之犯罪事實，亦有未合；(
    四)被告等參與之犯罪時間，被告酉○○係自82年間起、被
    告巳○○自84年10月間起、被告未○○、丙○○、卯○○、
    癸○○、午○○及辛○○自85年間起、被告壬○○、庚○○
    、寅○○自86年間起，而原判決附表二所載犯罪時間，在上
    述所載時間之前部分，各該被告似未參與共同實施犯罪構成
    事實之行為，自非共犯，原判決理由認被告等與綽號「阿文
    」、「添進」、「阿春」、「紅毛仔」、「錦仔」、「美美
    」等不詳姓名年籍成年男女間，有犯意聯絡、行為分擔，均
    為共同正犯，不惟所載之事實與理由不相適合，其遽論被告
    等參與犯罪前與綽號「阿文」等人為共同正犯，亦失其依據
    ；(五)原判決以監聽電話紀錄中，有被告丙○○與癸○○之
    對話紀錄，資為論斷癸○○有自85年8月間起參與本件常業
    詐欺犯行之證據。然被告丙○○辯稱「我不認識癸○○，我
    認識莊志明，我從小與莊志明同鄉，我未曾與癸○○聯繫。
    」（見本院上訴審卷第三宗第170頁正反面）。而依監聽紀
    錄譯文觀察，發話人行動電話號碼為090─513349（見警卷
    第二宗第241頁），而被告癸○○之行動電話則為090─1389
    20（見偵查卷第一宗第62頁反面）顯不相同，原判決以該監
    聽紀錄資為論斷被告癸○○為發話人，尚有未合。被告未○○等11人上訴意旨，或否認犯行，或辯稱僅有部分犯行，指
    摘原判決不當；另檢察官上訴意旨，認原判決量刑輕縱，指
    摘原判決不當，固均無可採，但原判決此部分既有可議，自
    應由本院將原判決此部分予以撤銷改判。爰審酌被告未○○
    等11人犯罪之動機在欺罔錢財、且以智識程度較淺之無知老
    人為行騙對象，騙盡被害人畢生積蓄，令人痛不欲生，甚至
    家庭失和，且被害人眾多，所生之危害深廣、品行素行不佳
    ，及犯案之時間長短等一切情狀，分別量處如主文第二至十
    項所示之刑；扣案如附表一所示之物，係被告寅○○等所有
    ，供其等詐騙被害人時所用之物，爰依法宣告沒收之。
五、公訴人另以被告未○○等11人係以詐欺或強盜之犯罪為宗旨
    ，具有集團性、常習性、脅迫性、暴力性，且以任務分配之
    方式作為內部管理結構，從事金光黨等犯罪活動，故另觸犯
    組織犯罪防制條例第3條罪嫌云云。然查組織犯罪防制條例
    所稱之犯罪組織，係指3人以，上有內部管理結構，以犯罪
    為宗旨或以其成員從事犯罪活動，具有集團性、常習性及脅
    迫性或暴力性之組織，此觀該條例第2條規定自明，是以所
    謂犯罪組織，首重者，在其內部具有「管理結構」，次論者
    ，乃其成立宗旨在於「從事犯罪」，三者，乃其整體而言具
    有集團性「及」常習性「及」脅迫性或集團性「及」常習性
    「及」暴力性等特質而言（司法院第32期司法業務研究會研
    究專輯刑事法律專題研究第12集第104頁同此見解），此可
    參諸組織犯罪防制條例草案第5條所定加重其刑至二分之一
    之犯罪並無列舉刑法第339條及第340條之規定甚明，蓋犯罪
    組織之成員，除因參加犯罪組織，予以處罰外，若更著手實
    行其他犯行者，因其犯罪組織表彰於外之集團性、常習性、
    脅迫性或暴力性，影響被害法益尤鉅，乃由該法明定其著手
    實行之犯罪，併依原法定刑加重至二分之一科處，排除牽連
    關係之適用，以收懲儆之效，是本案被告未○○等11人雖係
    從事金光黨詐騙犯行，惟並無著手強盜被害人財物之犯行（
    詳後述），顯不具集團性及暴力性等特質。又其等於從事詐
    騙犯行時，固有分工各職所司情形，然此係犯罪態樣使然，
    非成員內部之常態組織，而選定詐騙對象及聯絡成員、分配
    任務者，亦無固定成員，僅由賴永川負責策畫及分配贓款，
    然此與指揮、服從之管理結構仍有不同，賴永川與其餘被告
    間，並無長久性之主從關係，則本案被告未○○等11人固確
    係從事犯罪行為，且因其組成人員眾多，惟並無實施暴力性
    或脅迫性之犯罪，遽論以犯罪組織，恐嫌速斷，此外，亦查
    無任何證據足以證明其等確有此部分犯行。檢察官上訴意旨
    仍指被告未○○等人涉有組織犯罪之犯行，非有理由，惟公
    訴人認此部分犯行與前開論罪科刑部分有牽連犯之裁判上一
    罪關係，爰不另為無罪之諭知，併此敘明。
六、公訴意旨又以：被告未○○等雖係以詐欺手法騙取被害人財
    物，惟遇被害人反抗時，即以強暴之強盜手段強取財物，因
    認其等另犯懲治盜匪條例第5條第1項第1款之強盜罪嫌。訊
    據被告未○○等11人堅決否認有強盜之犯行，辯稱：其等僅
    係以金光黨之手法詐騙被害人，要無強取被害人之財物等語
    。經查，林呂籠、申○○、章桐君、葉吳己妹、丁○○○、
    朱梁玉英、子○○○、戊○○、陳高蘭、游朱秀緞及乙○○○等雖曾於附表所列時地遭人取得財物，惟據林呂籠等11人
    於原審調查時皆一致陳稱係先遇有人前來搭訕，謂可騙取傻
    財物及持存摺分赴銀行及郵局提款，而因林呂籠、葉吳己妹
    、子○○○、戊○○並不識字，乃由計程車司機或銀行職員
    為之填寫提款單，嗣因聽聞搭訕之人出言為方便其等拿取金
    錢，可將其所有之金錢與傻子所有之金錢以報紙或絲巾一併
    包妥，始將提領之金錢交付他人，後其等即持包妥之物品下
    車，俟打開報紙一看，始見其內係裝滿報紙、麵條、衛生紙
    等物，而悉受騙等語，則衡諸常情，苟被告未○○等人有在
    計程車內強取被害人財物，應無在車上猶佯裝交付被害人物
    品之理，況被害人苟遭被告未○○等以強暴方法挾持進入車
    內，自可於返家途中向鄰居呼救或乘提款之際，向金融機構
    職員或駐守警衛援助之情，尤有甚者，被害人亦自承係至打
    開該包物品時始悉受騙，足見被害人林呂籠等應係遭人以金
    光黨之手法詐騙財物，已臻甚明。再者，被害人申○○在計
    程車內時神智非常清楚，亦經申○○陳述明確，而朱梁玉英
    、子○○○、陳高蘭、乙○○○雖稱在車內頭腦昏沈，蓋因
    該搭訕之人持手帕在其等面前輕晃等語，惟其等則竟供承並
    未前往醫院看診，且自承並無在車內食用任何飲料，再參諸
    被害人嗣於偵訊及原審調查時猶能指認詐騙之被告，即難僅
    認被告未○○等有以迷藥或其他不法之情事，致被害人無法
    抗拒之證據資料，此外，亦查無任何證據足以證明被告未○○等此部分強盜犯行，惟公訴人認此部分犯行與前開論罪科
    刑部分有牽連犯之裁判上一罪關係，亦不另為無罪之諭知。
七、公訴意旨又以：被告未○○等11人共同於附表三所列時地詐
    騙被害人（詳細犯罪之時間、地點、被害人、詐得之財物，
    詳如附表三所示），因認其等亦涉犯詐欺罪嫌。查本案被告
    寅○○自84年11月18日起至85年9月17日止，因竊盜案件入
    監執行，此部分事實有臺灣高等法院檢察署刑案紀錄簡覆表
    附卷可參（原審卷第四宗第251頁），是附表三編號第33號
    此案應非被告寅○○所為，此部分事實亦經被告寅○○否認
    在案；另被告巳○○自76年元月間起至84年8月間止在神惠
    有限公司任職，午○○自83年4月11日起至85年底均於正勝
    工程股份有限公司任職，而寅○○自83年初起至83年底均係
    在旻捷企業有限公司任職，並於83年11年1月因竊取工地鋼
    筋，經臺灣高等法院駁回上訴，嗣自83年6月19日起至84年
    11月間止，則在長安大街改建工程處工作，且因工程尚未完
    工曾聲請暫緩執行等情，亦經被告巳○○、午○○、寅○○
    陳述明確，且提出各類所得扣繳暨免扣繳憑單、薪資單、臺
    灣高等法院84年度上易字第1633號判決、聲請暫緩執行狀附
    卷可佐（原審卷第三宗第266、267、270頁、第四宗第96至1
    31頁、第144至148頁、第233至251頁），是附表三編號第2
    、7、12、14、15、68等案應非被告巳○○所為，第3、11、
    7、20、65等案應非被告寅○○所為，此部分事實亦經被告
    寅○○否認在案。次查，本案前係因臺北市政府警察局員警
    在調查被告許義順涉嫌非法持有槍械案件時，依法對被告丙○○、許義順電話監聽，而依85年8月7日、85年8月6日、85
    年8月16日、85年8月20日等日之監聽電話，均無被告壬○○
    、庚○○、寅○○及午○○等參與犯案之對話，有電話監聽
    譯文附卷可佐，足見被告壬○○所述其係自86年2月間起，
    被告午○○所述其係自85年12月間起、被告庚○○所述其係
    自86年3月間起，被告寅○○所述其係自86年1月間起與賴永
    川等基於共同之犯意聯絡，參與金光黨詐騙集團乙節，應可
    認定，是附表三編號第1、9、13、16、18、28、29、30、32
    、33、63、70等案應非被告壬○○或庚○○或寅○○所為，
    亦可認定，且經原審勘驗附表三編號第69案件被害人李和昆
    提出之錄影帶，並無同案被告賴永川至郵局提款之紀錄，有
    勘驗筆錄附卷可佐（原審卷第五宗208頁）。再者，被告巳
    ○○並無於附表三編號第42、44、49、50等案詐騙被害人乙
    節，亦有卷附巳○○記載其於85年、86年詐騙被害人後分配
    金額之記事簿影本資料可佐，又被告未○○等詐騙集團皆係
    利用銀行上班期間，天無下雨之時出外詐騙被害人，且均於
    犯案前一日由黃得福或寅○○以賴永川租住處電話聯繫各被
    告，約明集合時間、地點，嗣作案完畢後亦會於當日返回賴
    永川承租處，由賴永川按喬裝角色之成數分配贓款，而其等
    詐騙區域僅係在臺北市、臺北縣及基隆縣等地，要無在中部
    或南部行騙被害人等情，亦經同案被告賴永川等陳述明確（
    86年度偵字第15726號卷第15頁），且有卷附電話監聽錄音
    譯文附卷可佐，則附表三編號第6、19、20、22、26、34、
    35、38、40、41、45、46、47、52、53、54、55、56、57、
    58、59、60、67等案應非係被告未○○等所為。末查，附表
    三編號71之被害人劉佩芬雖於警訊時陳稱其於83年5月間，
    因遭酉○○等欺騙，乃交付購屋定金16萬元予酉○○，詎賴
    佩芬於本院前審調查時則稱：並無遭賴永川等人欺騙，從而
    ，被告酉○○應無佯稱售屋詐騙劉佩芬，洵堪認定。又附表
    三編號第62之被害人劉秋金雖稱其於85年12月初，因在市場
    內遭賴永川、未○○、曾阿菊及莊志民等人設局詐騙，損失
    8千元，惟為同案被告賴永川、未○○、曾阿菊及莊志民等
    否認，賴永川並稱其自80年間起即以金光黨手法詐騙被害人
    ，要無須在市場設局詐騙，此外，亦查無其他任何證據足以
    證明被告此部分詐欺犯行，惟檢察官認此部分犯行與前開論
    罪科刑部分有連續犯之裁判上一罪關係，爰不另為無罪之諭
    知，併此敘明。
據上論斷，應依刑事訴訟法第369條第1項前段、第364條、第299
條第1項前段、第300條，刑法第2條第1項後段、第28條、第340
條（修正前）、第47條、第38條第1項第2款、罰金罰鍰提高標準
條例第1條前段，判決如主文。
本案經檢察官邱美育到庭執行職務。
中　　華　　民　　國　　94　　年　　4 　　月　　27　　日
　　　　　　　　　刑事第十一庭審判長法　官　陳祐輔
　　　　　　　　　　　　　　　　　  法　官　邱瑞祥
　　　　　　　　　　　　　　　　　  法　官　楊炳禎
以上正本證明與原本無異。
如不服本判決，應於收受送達後10日內向本院提出上訴書狀，其
未敘述上訴之理由者並得於提起上訴後10日內向本院補提理由書
（均須按他造當事人之人數附繕本）。
                                    書記官  廖素花
中　　華　　民　　國　　94　　年　　4 　　月　　27　　日
附錄：本案論罪科刑法條全文
刑法第三百三十九條：
意圖為自己或第三人不法之所有，以詐術使人將本人或第三人之
物交付者，處五年以下有期徒刑、拘役或科或併科一千元以下罰
金。
以前項方法得財產上不法之利益或使第三人得之者，亦同。
前二項之未遂犯罰之。
修正前刑法第三百四十條：
以犯前條之罪為常業者，處一年以上七年以下有期徒刑，得併科
五千元以下罰金。
